【裁判字號】    85,台上,1721
【裁判日期】    850412
【裁判案由】    盜匪等
【裁判全文】
最高法院刑事判決                              八十五年度台上字第一七二一號
    上   訴   人  台灣高等法院台中分院檢察署檢察官
    上訴人即被告  丙○○
                  甲○○
                  乙○○
右上訴人等因被告等盜匪等罪案件，不服台灣高等法院台中分院中華民國八十五年一
月二十五日第二審判決（八十四年度上重訴字第二四號，起訴案號：台灣台中地方法
院檢察署八十四年度偵字第六二二號），提起上訴，本院判決如左：
    主  文
原判決撤銷，發回台灣高等法院台中分院。
    理  由
本件原判決認定上訴人丙○○、甲○○、乙○○三人共同意圖擄人勒贖，向被害人王
茂青佯稱欲介紹其買受台中縣太平鄉土地，而於民國八十三年十二月二十一日下午一
時許，誘使王茂青駕車至台中縣太平鄉車籠埔山區之墓地後，甲○○、乙○○即分持
開山刀、瓦斯槍押住王茂青，丙○○再以繩索將王某雙手反綁，旋由丙○○開口向王
茂青強索新台幣五百萬元，並以行動電話與王茂青之妹王凱萍聯繫交付贖款，因王凱
萍堅拒付贖，丙○○等三人見勒贖不成，遂另行起意，欲殺害王茂青滅口，由丙○○
以另一條繩索勒住王茂青頸部，被王茂青掙脫，乙○○見狀即以衛生紙塞住王某嘴巴
防其喊叫，再持瓦斯槍噴擊王某數次，甲○○亦持開山刀往王茂青前頸部切割一刀，
王某見丙○○等三人欲置其於死地，即奮不顧身跳入路旁涵洞逃命，而丙○○則在其
跳走之前，接過甲○○手中之開山刀往王茂青後頸部再補殺一刀，王茂青逃到附近山
下民宅，經人送醫倖免於死。而丙○○等三人亦駕駛王茂青之小客車下山，於山下民
宅路旁發現王茂青逃至該處，惟見有居民多人在場，未敢繼續追殺即行離去等情。因
而撤銷第一審判決，改判仍論處丙○○、甲○○、乙○○三人共同意圖勒贖而擄人及
共同殺人未遂二罪刑，並合併定其應執行刑，固非無見。
惟查，(一)、上訴人甲○○於原審辯稱警察張水盟於八十四年元月三日製作筆錄（見八
十四年度偵字第九六三號卷第十四頁）時，曾捏伊肚子，伊叫了一聲，張水盟才放手
，事後該筆錄亦未經伊過目即叫伊簽名云云（見原審卷第二卷、第三十頁、第四十三
頁背面），為刑求之抗辯。乃原審雖傳訊張水盟到案查證，但未於判決理由論斷其刑
求之抗辯究竟有無理由，即逕採上開警訊筆錄為丙○○等三人論罪之證據，自與證據
法則有違。(二)、依前開警訊筆錄之內容所載，該甲○○於是次警訊中供認，於王茂青
掙脫逃跑後，渠三人即駕車下山追殺王某，乙○○並駕車意圖輾斃王某等語；被害人
王茂青亦謂，伊跑到山下民宅求救，不久上訴人等開車尾追過來，企圖壓死伊，伊經
人提醒，及時閃開云云，則究竟丙○○等三人確否追殺至山下﹖是否企圖駕車輾死被
害人﹖原審對此並未詳細調查審究，即認丙○○等三人見被害人逃命後「未予繼續追
殺，足見渠等尚非趕盡殺絕，肆狠成性之徒」，而據為適用刑法第五十九條酌減其刑
之理由，似嫌率斷，而未盡調查之能事。(三)、上訴人甲○○聲請傳訊證人徐柏堂，欲
證明丙○○找伊作案，係幫忙討債，非為擄人勒贖等情，經該徐柏堂於第一審到庭證
實，乃原審並未詳細論徐某之證詞有何瑕疵而不足採信，僅謂徐某「所證亦難遽予
採信」，尚嫌理由不備。(四)、按刑法第三十七條第二項規定，宣告六月以上有期徒刑
，依犯罪之性質認為有褫奪公權之必要者，始得宣告褫奪公權一年以上十年以下。原
判決就甲○○、乙○○二人擄人勒贖之事實，並未說明其犯罪之性質是否有褫奪公權
之必要之理由，即逕予宣告褫奪公權，亦屬疏誤。綜上所述，檢察官及丙○○等三人
上訴意旨，分別指摘原判決為不當，非無理由，應認有撤銷發回更審之原因。
據上論結，應依刑事訴訟法第三百九十七條、第四百零一條，判決如主文。
中      華      民      國    八十五    年      四      月     十二     日
                              最高法院刑事第七庭
                                  審判長法官  張  信  雄
                                        法官  張  吉  賓
                                        法官  池  啟  明
                                        法官  陳  宗  鎮
                                        法官  石  木  欽
      右正本證明與原本無異
                                              書  記  官
中      華      民      國    八十五    年      四      月      十九    日


司法院資訊處製作；財團法人民間司法改革基金會備份。
